【裁判字號】    98,司家聲,683
【裁判日期】    980122
【裁判案由】    核定遺產管理人報酬
【裁判全文】
臺灣高雄地方法院民事裁定           98年度司家聲字第683號
聲  請  人  張清富律師即被繼承人甲○○之遺產管理人
上聲請人聲請核定遺產管理人報酬事件，本院裁定如下：
    主  文
聲請人任被繼承人甲○○（女，民國○○○年○月○日生，身分
證統一編號：Ｚ000000000號，民國九十四年十一月八
日死亡）遺產管理人之報酬核定為新臺幣肆萬元。
程序費用新臺幣壹仟元由被繼承人甲○○之遺產負擔。
    理  由
一、本件聲請意旨略以：聲請人前經本院98年度司財管字第138
    號民事裁定選任為被繼承人甲○○（女，民國28年9 月10日
    生，身分證統一編號：Ｚ000000000號，生前住高雄市三民區
    ○○○路258 巷1 號，於94年11月8 日死亡）之遺產管理人
    ，並於98年10月1 日確定在案，嗣依本院98年度司家催字第
    437 號民事裁定對被繼承人之債權人及受遺贈人為公示催告
    ，並於民國98年12月3 日刊登於中華日報。查被繼承人遺有
    座落高雄市○○區○○段六小段637-36號、苓雅區○○段17
    18、1738、1738-1地號土地，因高雄市稅捐稽徵機處業已將
    相關稅金債權移送行政執行署，近日即將進行行政執行程序
    ，惟因被繼承人之全體繼承人均已拋棄繼承權，相關親屬亦
    不願處理遺產事宜，實難召開親屬會議酌定本件遺產管理人
    報酬數額，為免遲誤參與分配之期日受償，爰狀請本院裁定
    本件遺產管理報酬等語。
二、按「遺產管理人，得請求報酬，其數額由親屬會議按其勞力
    及其與被繼承人之關係酌定之。」、「依本法之規定應開親
    屬會議時，由當事人、法定代理人或其他利害關係人召集之
    。」、「親屬會議不能召開或召開有困難時，依法應經親屬
    會議處理之事項，由有召集權人聲請法院處理之。」，民法
    第1183條、第1129條、第1132條第2 項前段分別定有明文。
三、經查：
  (一)本件被繼承人甲○○死亡後，其繼承人等均已拋棄繼承權，
    且未經親屬會議選定遺產管理人，經本院選任聲請人為被繼
    承人之遺產管理人，嗣向被繼承人之債權人及受遺贈人為報
    明債權或聲明願受遺贈與否之公示催告乙節，有聲請人提出
    之本院98年度司財管字第437 號民事裁定、中華日報刊登廣
    告證明單1 紙附卷可稽，堪信為真實。準此，聲請人顯難召
    開親屬會議酌定其管理遺產之報酬，是其本於利害關係人之
    地位，聲請本院酌定報酬，洵屬有據。
  (二)聲請人主張之前揭事實，除上述民事裁定外，另據其提出財
    政部高雄市國稅局93年度綜合所得稅各類所得資料清單、財
    產歸屬資料清單、全國贈與資料清單、高雄市稅捐稽徵處三
    民分處94年01期地價稅稅額繳款書、被繼承人甲○○之遺產
    清冊、遺產管理進度表各1 件為證，堪信為真實。本院審酌
    ：被繼承人之遺產有上開土地共4 筆，合計現值新臺幣（下
    同）604,693 元，有上開遺產清冊、財政部高雄市國稅局財
    產歸屬資料清單各1 紙附卷可參，其債權人高雄市稅捐稽徵
    處已將稅捐債權移送行政執行署，除此之外，即無其他債權
    人陳報債權、債務或遺贈；又聲請人業已公示催告、登報、
    查詢被繼承人財產等管理遺產行為，後續尚有通知債權人陳
    報債權及強制執行程序等其他事項須處理，聲請人處理上開
    事務及後續處理所需時間之久暫、耗費人力之程度及各債權
    人受償權利之保障等一切情狀，認本件遺產管理人之報酬以
    40,000元為適當，爰酌定如主文第1 項所示。
四、末按依法應由關係人（包括聲請人、相對人及其他利害關係
    人）負擔費用者，法院裁定命關係人負擔時，應一併確定其
    數額，非訟事件法第24條第1 項所明定。經核本件聲請事件
    ，應徵之程序費用為1,000 元，依非訟事件法第157 條規定
    ，應由遺產負擔，爰併予確定如主文第2 項所示，附此敘明
    。
五、依非訟事件法第157 條、第24條第1 項，裁定如主文。
六、如對本裁定抗告，須於裁定送達後10日之不變期間內，向本
    院提出抗告狀，並繳納抗告費新臺幣1,000 元。
中    華    民    國    98    年    1     月    22    日
                  家事法庭  司法事務官  任士慧

司法院資訊處製作；財團法人民間司法改革基金會備份。
